【裁判字號】    98,台抗,679
【裁判日期】    981029
【裁判案由】    違反貪污治罪條例聲請再審
【裁判全文】
最高法院刑事裁定              九十八年度台抗字第六七九號
抗  告  人  廖ㄦ弗（原名廖明保.
                    297巷7.
上列抗告人因違反貪污治罪條例案件，不服台灣高等法院台中分
院中華民國九十八年九月七日駁回聲請再審之裁定（九十八年度
聲再字第一四二號），提起抗告，本院裁定如下：
    主  文
抗告駁回。
    理  由
按對於有罪確定判決之救濟程序，依刑事訴訟法規定，有再審及
非常上訴二種；前者係為救濟原確定判決認定事實錯誤，後者則
為糾正原確定判決違背法令，二者迥然有別。為受判決人之利益
聲請再審，必其聲請之理由合於刑事訴訟法第四百二十條第一項
第一款至第六款或第四百二十一條所定之情形者，始得為之。至
判決違背法令，係檢察官聲請最高法院檢察署檢察總長提起非常
上訴之事由，並非當事人聲請再審之理由。又依刑事訴訟法第四
百二十條第一項第六款規定，以發見確實之新證據，足認受有罪
判決之人應受無罪、免訴或輕於原判決所認罪名之判決，聲請再
審者，係指該項證據，於事實審法院判決前已經存在，為法院及
當事人所不知、不及調查斟酌，而於判決後始行發見，且就證據
本身，從形式上觀察，顯然可認為足以動搖原確定之判決，而為
受判決人有利之判決者而言。本件抗告人甲○○（原名廖明保）
經原審法院九十八年度上更(一)字第四三號確定判決認定：抗告人
原係台中縣潭子鄉鄉民代表會（以下簡稱潭子鄉代會）組員兼任
人事管理員，並兼管出納及會計登帳業務，負責印製公庫支票並
前往潭子鄉農會領取款項，為依據法令從事公務之人員，因投資
失利，需款孔急，基於利用職務上機會詐取財物及變造有價證券
之概括犯意，自民國九十年四月四日至九十一年四月二日，連續
變造潭子鄉代會公庫支票，持向潭子鄉農會共詐領新台幣二百四
十四萬元現金等情，因予依牽連犯之例，從一重論處連續依據法
令從事公務之人員，利用職務上之機會詐取財物罪刑，並經本院
九十八年度台上字第三二九三號判決從程序上駁回其上訴。抗告
人雖以發見確實之新證據，向原審聲請再審，惟觀諸卷附抗告人
之「聲請再審狀」所載事由，係：(一)提出審計部台灣省台中縣審
計室九十八年六月十九日函、銓敘部中部辦公室八十九年十一月
三十日函、銓敘部九十三年九月九日及九十七年六月二十日函、
列印之林雅玲公務人員動態登記書、經歷及現職表，以及潭子鄉
代會九十三年六月十七日令稿、關於劉靜如及林雅玲派免建議函
、職務說明書訂定辦法、行政人員編制表及八十九、九十、九十
三年職務說明書等影本，主張潭子鄉代會出納、會計事務係薦任
組員兼會計員劉靜如、林雅玲所負責之職務。抗告人為該會人事
管理員，並非會計員，法定職務權限僅為「辦理人事管理事項」
，故不屬刑法第十條第二項第一款前段所定「依法令服務於國家
、地方自治團體所屬機關而具有法定權限」人員，應受無罪、免
訴或輕於原確定判決所認定罪名之判決。(二)主張抗告人與潭子鄉
公所、潭子鄉代會、潭子鄉農會之間，未涉及公權力之行使，屬
私經濟行為，與一般公務員之行為與公共事務有關之概念不符，
無適用刑法第十條第二項及貪污治罪條例第二條所定「公務員」
之餘地，原確定判決有認定事實與所採證據不符之違背法令情形
。(三)指摘原確定判決論斷抗告人所犯本件犯罪事實，與其另案經
原審法院九十七年度重上更(三)字第五八號判決判處罪刑之九十四
年間犯行，二者並無連續犯之裁判上一罪關係乙節，有不適用法
則或適用不當之違背法令。又謂原確定判決有事實與理由記載不
一之理由矛盾、調查未盡等違背法令情事等語。經查抗告人於原
審法院審理時，即以上述(一)(二)情事，抗辯其不具公務員身分，潭
子鄉代會出納、會計事務專屬會計員之法定職務權限云云，然不
為原確定判決所採，業於理由內詳加指駁說明。又抗告人所提各
項文書，除審計部台灣省台中縣審計室九十八年六月十九日函外
，其餘均於原審法院判決前已經存在，並非法院及抗告人所不知
、不及調查斟酌，而於判決後始行發見者，且觀諸各該文書（包
括審計部台灣省台中縣審計室該函），顯不足以動搖原確定判決
有關抗告人具公務員身分及其職務事項之認定，殊非刑事訴訟法
第四百二十條第一項第六款所指之新證據。至抗告人指摘原確定
判決有認定事實與所採證據不符、適用法則不當、理由矛盾、調
查未盡等情，均屬原確定判決是否違背法令之範疇，與得為再審
之理由無一相符。原裁定駁回抗告人之再審聲請，經核並無違誤
。抗告意旨任意指摘原裁定不當，為無理由，應予駁回。
據上論結，應依刑事訴訟法第四百十二條，裁定如主文。
中    華    民    國  九十八  年    十    月  二十九  日
                      最高法院刑事第十庭
                          審判長法官  花  滿  堂
                                法官  陳  東  誥
                                法官  林  錦  芳
                                法官  洪  昌  宏
                                法官  陳  世  淙
      本件正本證明與原本無異
                                      書  記  官
中    華    民    國  九十八  年   十一   月    二    日
                                                Ａ


司法院資訊處製作；財團法人民間司法改革基金會備份。
